【裁判字號】    97,上訴,785
【裁判日期】    970529
【裁判案由】    違反槍砲彈藥刀械管制條例
【裁判全文】
臺灣高等法院臺中分院刑事判決         97年度上訴字第785號
上  訴  人
即  被  告  丙○○
                    （現於臺灣臺中戒治所強制戒治中）
指定辯護人  本院公設辯護人甲○○
上列上訴人因違反槍砲彈藥刀械管制條例案件，不服臺灣南投地
方法院96年度訴字第1168號中華民國97年2月15日第一審判決（
起訴案號：臺灣南投地方法院檢察署96年度偵字第2806號，移送
併案審理案號：臺灣南投地方法院檢察署96年度他字第276號）
，提起上訴，本院判決如下：
    主  文
上訴駁回。
    事  實
一、丙○○於民國八十三年間因違反槍砲彈藥刀械管制條例案件
    ，經臺灣南投地方法院以八十三年度訴字第一○五號判決判
    處有期徒刑八月確定；另於八十四年間因違反肅清煙毒條例
    案件，經臺灣南投地方法院以八十四年度訴字第九七號判決
    判處有期徒刑三年一月確定，而上開二罪接續執行，並於八
    十五年七月三十日因縮短刑期假釋出監，假釋期間付保護管
    束，假釋期滿日期為八十七年十月一日（原判決誤載為八十
    七年十月十九日）。然於假釋期間之八十六年間又因違反麻
    醉藥品管理條例、肅清煙毒條例等案件，經臺灣南投地方法
    院以八十六年度訴字第四六四號判決分別判處有期徒刑六月
    、三年二月，定應執行刑為有期徒刑三年六月確定；復於八
    十七年間因贓物案件，經臺灣臺中地方法院以八十七年度訴
    字第一二三五號判決判處有期徒刑四月確定，其上揭假釋乃
    因而遭撤銷，所餘殘刑二年二月一日則與上述有期徒刑三年
    六月、四月接續執行，再於八十七年二月十三日入監執行，
    於九十一年四月九日因縮短刑期假釋出監，假釋期間付保護
    管束，於九十三年六月一日假釋期滿未經撤銷假釋，以已執
    行論。
二、丙○○明知具有殺傷力之制式手槍及制式子彈均屬槍砲彈藥
    刀械管制條例列管之槍、彈，非經主管機關許可不得持有、
    寄藏，竟基於未經許可寄藏具有殺傷力之制式手槍及制式子
    彈之犯意，於九十三年五月間某日（起訴書誤載為九十二、
    九十三年間某日），在其成年男性友人陳健立（已於九十三
    年十一月二十四日死亡）當時位於南投縣埔里鎮○○里○○
    路一一五之三號住處，受陳健立所委託，代為保管具有殺傷
    力之義大利BERETTA廠92FS型口徑9mm之制式半自動手槍一枝
    （槍枝管制編號0000000000號，含彈匣一個）及
    口徑9mm之制式子彈三顆，並將上開槍、彈藏放在其位於南
    投縣埔里鎮○○里○○路二二之三號住處。嗣經警循線查悉
    上情，於九十六年六月二十六日九時三十分持臺灣南投地方
    法院所核發九十六年聲搜字第四三一號搜索票至其位於上址
    住處執行搜索時，未發現上開槍、彈藏放處，嗣經丙○○主
    動告知上開槍、彈藏放處並於翌日（即二十七日）○時二十
    五分帶同警方再次至其位於上址住處進行搜索，而扣得上開
    制式手槍一枝及制式子彈三顆（送鑑定後，經試射制式子彈
    一顆）。
三、案經南投縣政府警察局報告臺灣南投地方法院檢察署檢察官
    偵查起訴。
    理  由
壹、程序部分：
一、被告、辯護人、檢察官迄本院言詞辯論終結前，均未對由南
    投縣政府警察局（刑事警察大隊）送請內政部警政署刑事警
    察局鑑定之九十六年七月三十日刑鑑字第０九六０一０一二
    二二號槍彈鑑定書（見九十六年偵字第二八０六號卷第五六
    至五七頁），係警察機關囑託內政部警政署刑事警察局所為
    之鑑定，而爭執該槍彈鑑定書之證據能力；且由於司法警察
    機關調查中之案件，或有量大或急迫之情形，為因應實務之
    現實需求，認為當然有鑑定之必要者，基於檢察一體原則，
    得由該管檢察長對於轄區內之案件，以事前概括選任鑑定人
    或囑託鑑定機關（團體）之方式，俾便轄區內之司法警察官
    、司法警察對於調查中之此類案件，得即時送請事前已選任
    之鑑定人或囑託之鑑定機關（團體）實施鑑定，業經法務部
    九十二年九月一日法檢字第0920035083號函釋在案。而臺灣
    高等法院檢察署檢察長概括選任內政部警政署刑事警察局為
    「槍彈之鑑定」機關，有臺灣高等法院檢察署九十二年九月
    九日檢文允字第0921001203號函及臺灣高等法院檢察署檢察
    長概括選任鑑定機關名冊可按。是本件關於槍彈之鑑定，於
    偵查之前階段，雖由南投縣政府警察局將採集所得之證物，
    送請內政部警政署刑事警察局鑑定，但內政部警政署刑事警
    察局為臺灣高等法院檢察署檢察長概括選任之鑑定機關，則
    該局所為鑑定結果因此所出具之上開鑑驗書及函文，仍屬受
    檢察官囑託鑑定，則鑑定人依刑事訴訟法第二百零六條所出
    具之上揭鑑定書，屬刑事訴訟法第一百五十九條第一項規定
    中之「法律另有規定」，則依上開規定之反面解釋，屬傳聞
    證據之例外，自有證據能力（參照最高法院九十五年台上字
    第六六四八號、九十五年台上字第七二九七號判決意旨）。
二、又按傳聞法則乃對於被告以外之人於審判外之言詞或書面陳
    述而為之規範。本案於案發現場扣得之制式手槍一支及制式
    子彈三顆，均係屬物證；卷附被告帶同警方至查獲地點查獲
    扣案槍、彈拍攝之照片（見九十六年偵字第二八０六號卷第
    三八至四三頁），乃以科學、機械之方式，對於當時狀況所
    為忠實且正確之記錄，性質上並非供述證據，無刑事訴訟法
    第一百五十九條第一項規定傳聞法則之適用，以上證物與本
    案具有關聯性，與本案待證事實具有自然之關聯性，且無證
    據證明係公務員違法取得之物，依法自得作為證據。
貳、實體部分：
一、訊據上訴人即被告丙○○（下稱被告）於原審及本院審理中
    坦承上揭犯行，並有扣案之義大利BERETTA廠92FS型口徑9mm
    之制式半自動手槍一枝（槍枝管制編號000000000
    0號，含彈匣一個）及口徑9mm之制式子彈三顆可資佐證，
    且上開槍枝及子彈經送內政部警政署刑事警察局以性能檢驗
    法、試射法、電解腐蝕法、比對顯微鏡比對法鑑驗結果，認
    為：（一）送鑑92貝瑞塔制式手槍一支（槍枝管制編號：0
    000000000號），認係口徑9mm制式半自動手槍，
    為義大利BERETTA廠92FS型，槍號遭磨滅，經以電解腐蝕法
    重現結果，無法重現，槍管內具六條右旋來復線，擊發功能
    正常，可擊發同口徑制式子彈，認具殺傷力；（二）送鑑制
    式子彈三顆，認均係口徑9mm制式子彈，採樣一顆試射，可
    擊發，認具殺傷力等情，有內政部警政署刑事警察局九十六
    年七月三十日刑鑑字第○九六○一○一二二二號槍彈鑑定書
    一份在卷可稽（見九十六年偵字第二八０六號卷第五六至五
    七頁）。另陳健立已於九十三年十一月二十四日死亡，亦有
    陳健立之個人基本資料查詢結果在卷可佐（見九十六年偵字
    第二八０六號卷第六０頁）。此外，復有查獲現場照片十幀
    附卷為憑（見九十六年偵字第二八０六號卷第三八至四三頁
    ）。綜上足認被告上揭自白應與事實相符，應堪採信，是以
    本件事證明確，被告犯行洵堪認定，應依法論科。至檢察官
    起訴書誤載為被告於九十二、九十三年間某日，在其位於南
    投縣埔里鎮○○里○○路二二之三號住處內，收受其友人陳
    健立寄藏上開槍、彈，業經原審蒞庭檢察官當庭更正如上開
    犯罪事實所示（見原審卷第四三頁），併此敘明。
二、論罪之理由：
  (一)按槍砲彈藥刀械管制條例係將持有與寄藏行為為分別之處罰
    規定，而寄藏與持有，均係將物置於自己實力支配之下，僅
    寄藏必先有他人之持有行為，而後始為之受寄代藏而已，故
    寄藏之受人委託代為保管，其保管之本身，亦屬持有，惟此
    之持有係受寄藏之當然結果，雖不應另就持有予以論罪，然
    未經許可持有槍枝、子彈，其持有之繼續，為行為之繼續，
    亦即一經持有該槍、彈，罪即成立，但其完結須繼續至持有
    行為終了時為止。則包括持有之寄藏該槍、彈行為，自亦為
    行為之繼續，其犯罪之完結須繼續至寄藏行為終了時為止，
    （最高法院八十八年度第八次刑事庭會議決議參照）。復按
    持有槍砲為長時間之繼續，乃行為之繼續而非狀態之繼續，
    故如未受允准，持有槍彈而無正當理由之行為持續長時間，
    於終止持有前，均在其犯罪行為實施中。其間法律縱有變更
    ，其行為既繼續實施至新法施行以後，即與犯罪後法律有變
    更之情形不同，不生新舊法比較適用之問題（最高法院七十
    五年度台上字第三三七○號判決意旨參照）。
  (二)查本件被告基於未經許可寄藏具有殺傷力之制式手槍及制式
    子彈之犯意，於九十三年五月某日起即寄藏上開槍、彈，並
    於九十六年六月二十七日為警查獲，依前揭說明，自應以其
    持有行為終止時始為犯罪行為之終止。而槍砲彈藥刀械管制
    條例業經總統於九十四年一月二十六日以華總一義字第○九
    四○○○一○一○一號令修正公布，並自九十四年一月二十
    八日生效施行，且刑法亦於九十四年二月二日修正公布，九
    十五年七月一日起施行，修正第二條、第十一條、第三十三
    條、第四十二條、第五十五條等規定。是依前開判決意旨，
    本件被告所為寄藏上開槍、彈之犯行，其寄藏之繼續行為，
    既完成或終了（即九十六年六月二十七日）在槍砲彈藥刀械
    管制條例及刑法修正生效之後，自無行為後法律變更可言，
    應適用修正後之槍砲彈藥刀械管制條例及刑法之規定論處。
  (三)核被告所為，係犯槍砲彈藥刀械管制條例第七條第四項之未
    經許可，寄藏手槍罪，及同條例第十二條第四項之未經許可
    ，寄藏子彈罪。
  (四)查，陳健立係將扣案之槍、彈寄放交給被告保管，業據被告
    於警詢及檢察官偵訊時供明在卷（見九十六年偵字第二八０
    六號卷第二一頁、第四七頁），則被告顯係暫時保管上開槍
    、彈，其主觀上並非為己持有該等槍、彈，故被告代陳健立
    保管槍、彈，應屬寄藏之行為（參照最高法院九十五年度臺
    上字第四二五號判決、九十二年度臺上字第三七八○號判決
    、九十一年度臺上字第七一八四號判決、八十九年度臺上字
    第三八七八號判決、八十六年度臺上字第五四七號判決）。
  (五)又寄藏與持有，均係將物置於自己實力支配之下，僅寄藏必
    先有他人之持有行為，而後始為之受寄代藏而已，槍砲彈藥
    刀械管制條例第七條第四項、第十二條第四項，係將「持有
    」與「寄藏」為分別之處罰規定，則單純之「持有」，固不
    包括「寄藏」，但「寄藏」之受人委託代為保管，其保管之
    本身所為之「持有」，既係「寄藏」當然結果，法律上自宜
    僅就「寄藏」行為為包括之評價，不應另就「持有」予以論
    罪（最高法院七十四年臺上字第三四００號判例參照）。被
    告寄藏上開制式手槍、子彈之行為，當然包含持有性質，故
    其持有行為應為寄藏行為所吸收，不另論罪。
  (六)次按槍砲彈藥刀械管制條例第四條第一項第一款、第二款之
    槍砲、彈藥，包括其主要組成零件，但無法供組成槍砲、彈
    藥之用者，不在此限。又槍砲、彈藥主要組成零件種類，由
    中央主管機關公告之，同條例第四條第二項、第三項分別定
    有明文。而依內政部警政署八十六年十一月二十四日（八六
    ）台內警字第八六七○六八三號公告，彈匣係衝鋒槍、制式
    手槍、改造手槍之主要組成零件之一。則「彈匣」既為衝鋒
    槍、制式手槍、改造手槍之主要組成零件，且有自動填彈以
    利手槍擊發子彈之效用，即屬該衝鋒槍、制式手槍、改造手
    槍之從物。若行為人同時寄藏衝鋒槍、制式手槍、改造手槍
    及適於該衝鋒槍、制式手槍、改造手槍使用之彈匣（包括一
    個或數個彈匣）者，因該彈匣係屬附隨於該衝鋒槍、制式手
    槍、改造手槍之從物，而為該衝鋒槍、制式手槍、改造手槍
    整體之一部分，則其寄藏之範圍自應及該衝鋒槍、制式手槍
    、改造手槍及該等彈匣在內。亦即其寄藏彈匣之行為，已包
    攝在其寄藏衝鋒槍、制式手槍、改造手槍之範疇內，而為其
    未經許可寄藏衝鋒槍、制式手槍、改造手槍行為之一部，在
    刑法之評價上，自應就其同時未經許可寄藏衝鋒槍、制式手
    槍、改造手槍及彈匣之整體行為合一論斷，而不能將其未經
    許可寄藏衝鋒槍、制式手槍、改造手槍及彈匣之行為予以割
    裂論罪，故被告所為應僅成立槍砲彈藥刀械管制條例第七條
    第四項未經許可，寄藏制式手槍罪，而無庸另論以同條例第
    十三條第四項之未經許可，寄藏手槍之主要組成零件罪（參
    見最高法院九十六年度台上字第四六五八號判決）。
  (七)再按非法持有、寄藏、出借槍砲彈藥刀械等違禁物，所侵害
    者為社會法益，如所持有、寄藏或出借客體之種類相同（如
    同為手槍，或同為子彈者），縱令同種類之客體有數個（如
    數枝手槍、數顆子彈），仍為單純一罪，不發生想像競合犯
    之問題；若同時持有、寄藏或出借二不相同種類之客體（如
    同時持有手槍及子彈），則為一行為觸犯數罪名之想像上競
    合犯（最高法院八十二年度臺上字第五三０三號判決要旨可
    資參照），從而，被告同時寄藏三顆制式子彈，僅侵害一法
    益，屬單純一罪，不發生想像競合犯之問題。又被告以一行
    為，同時未經許可，寄藏制式手槍及子彈之行為，係一行為
    分別觸犯未經許可，寄藏制式手槍及未經許可，寄藏制式子
    彈二罪名之想像競合犯，應依刑法第五十五條之規定，從一
    重之未經許可，寄藏制式手槍罪處斷。
  (八)查，被告於八十三年間因違反槍砲彈藥刀械管制條例案件，
    經臺灣南投地方法院以八十三年度訴字第一○五號判決判處
    有期徒刑八月確定；另於八十四年間因違反肅清煙毒條例案
    件，經臺灣南投地方法院以八十四年度訴字第九七號判決判
    處有期徒刑三年一月確定，而上開二罪接續執行，並於八十
    五年七月三十日因縮短刑期假釋出監，假釋期間付保護管束
    ，假釋期滿日期為八十七年十月一日（原判決誤載為八十七
    年十月十九日）。然於假釋期間之八十六年間又因違反麻醉
    藥品管理條例、肅清煙毒條例等案件，經臺灣南投地方法院
    以八十六年度訴字第四六四號判決分別判處有期徒刑六月、
    三年二月，定應執行刑為有期徒刑三年六月確定；復於八十
    七年間因贓物案件，經臺灣臺中地方法院以八十七年度訴字
    第一二三五號判決判處有期徒刑四月確定，其上揭假釋乃因
    而遭撤銷，所餘殘刑二年二月一日則與上述有期徒刑三年六
    月、四月接續執行，再於八十七年二月十三日入監執行，於
    九十一年四月九日因縮短刑期假釋出監，假釋期間付保護管
    束，於九十三年六月一日假釋期滿未經撤銷假釋，以已執行
    論等情，有臺灣高等法院被告前案紀錄表、臺灣南投地方法
    院檢察署刑案資料查註紀錄表各一份附卷可稽，查寄藏槍、
    彈行為屬行為繼續之繼續犯，其寄藏之始至查獲為止，犯罪
    行為均在繼續中，其違法性及可罰性亦未終止，被告寄藏制
    式手槍及子彈之犯行橫跨上開案件有期徒刑執行完畢之前後
    ，仍屬受有期徒刑執行完畢後，五年內故意再犯本件有期徒
    刑以上之罪，應依刑法第四十七條第一項規定論以累犯，並
    依法加重其刑。
  (九)公訴人移送併案審理部分（九十六年度他字第二六七號），
    業經原審蒞庭檢察官於原審審理時當庭表示與本件起訴部分
    係屬同一事實（見原審卷第九五頁），則該移送併案審理部
    分既與本件論罪科刑部分，係屬同一事實之案件，原無待乎
    併案，當然在本院審理範圍內，併此敘明。
三、按對於未發覺之罪自首而接受裁判者，得減輕其刑，刑法第
    六十二條前段固然定有明文。惟所謂「發覺」，非以有偵查
    權之機關或人員確知其人犯罪無誤為必要，倘對犯人之嫌疑
    ，有確切之根據得為合理之可疑者，即得謂為已「發覺」（
    最高法院九十六年度臺上字第六三五九號判決參照）。查臺
    灣南投地方法院檢察署於九十六年四月二十六日以九十六年
    投檢治和聲監字第○○○一○六號通訊監察書，自九十六年
    四月二十六日起至同年五月二十四日止監聽被告所申請行動
    電話門號0000000000號，其案由即為槍砲彈藥刀
    械管制條例，且南投縣政府警察局於九十六年六月二十五日
    報請臺灣南投地方法院檢察署檢察官許可後，向臺灣南投地
    方法院聲請核發搜索票，搜索被告位於上址住處，其案由亦
    為槍砲彈藥刀械管制條例，嗣警方於九十六年六月二十六日
    九時三十分許持臺灣南投地方法院所核發九十六年聲搜字第
    四三一號搜索票至其位於上址住處執行搜索，未發現上開槍
    、彈藏放處，之後經被告主動告知上開槍、彈藏放處並於翌
    日（即二十七日）○時二十五分帶同警方再次至其位於上址
    住處進行搜索，而扣得上開槍、彈等情，有通訊監察書、通
    聯調閱查詢單、搜索票、搜索、扣押筆錄、警詢筆錄在卷可
    稽。且證人即南投縣政府警察局刑警大隊偵查第一隊偵查佐
    余昭憲於原審審理時具結證稱：本件係監聽時發現被告持有
    槍械，於執行搜索勤務前內部開會任務提示時，同事有告知
    被告持有制式手槍，搜索案由為槍砲，執行搜索時，有問被
    告槍枝藏放地點，被告考慮一陣子，才帶同警方取出槍、彈
    等語（見原審卷第八七至八九頁）。綜上，足認警方對被告
    持有上開槍、彈之犯罪嫌疑，已因監聽被告所申請前開行動
    電話門號通話內容而有確切之根據，已有合理之可疑，則被
    告事後供出上開槍、彈藏放處所，揆諸上開說明，自難認已
    符合自首之要件，併此敘明。
四、原審認被告犯行事證明確，依據上述理由，適用槍砲彈藥刀
    械管制條例第七條第四項、第十二條第四項，刑法第十一條
    前段、第五十五條、第四十七條第一項之規定，並審酌被告
    ：（1）有違反槍砲彈藥刀械管制條例、違反肅清煙毒條例
    、違反麻醉藥品管理條例、贓物等前科（參前揭紀錄表），
    素行欠佳；（2）非法寄藏具殺傷力之制式手槍及子彈，已
    對社會治安潛藏高度危險，惡性非輕；（3）寄藏制式手槍
    一枝及制式子彈三顆；（4）犯後坦承犯行，態度良好等一
    切情狀，量處有期徒刑五年二月，併科罰金新台幣十萬元，
    並依刑法第四十二條第三項前段之規定，就所處併科罰金刑
    部分諭知如易服勞役，以新台幣一千元折算一日。復敘明扣
    案之義大利BERETTA廠92FS型口徑9mm之制式半自動手槍一枝
    （槍枝管制編號0000000000號，含彈匣一個），
    係違禁物，應依刑法第三十八條第一項第一款規定宣告沒收
    。另扣案之口徑9mm之制式子彈三顆，除其中一顆已因鑑驗
    時試射而失其違禁物之性質，無庸為沒收之諭知外，其餘二
    顆制式子彈，均屬違禁物，應依刑法第三十八條第一項第一
    款規定宣告沒收。另扣案之紅外線瞄準器一個，核與被告持
    有上開槍、彈主要組成零件等犯行無關，亦無積極證據足資
    證明係供犯罪之用，爰不予宣告沒收。經核原審判決認事用
    法核無違誤，量刑亦屬妥適。被告上訴意旨認其係自首及指
    摘原判決量刑過重，請求減輕其刑云云，惟參酌槍砲彈藥刀
    械管制條例第七條第四項之法定刑為五年以上有期徒刑，併
    科新臺幣一千萬元以下罰金之罪，原審量處被告有期徒刑五
    年二月，併科罰金新臺幣十萬元，已屬從輕量刑，且關於刑
    之量定，係實體法上賦予法院得為自由裁量之事項，倘其未
    有逾越法律所規定之範圍，或濫用其權限，即不得任意指摘
    為違法，原審量刑，已審酌被告之各種犯罪情狀，並無明顯
    失出、失入之處，故本院認原審認事用法並無不當，量刑亦
    屬妥適。被告上訴意旨稱其係自首及原審量刑過重，請求從
    輕量刑云云，為無理由，應予以駁回。
五、又刑法第五十九條得減輕其刑之規定，係以「犯罪之情狀顯
    可憫恕」為要件，被告同時寄藏具殺傷力之制式手槍及子彈
    ，對社會治安具有潛在之危害，本件被告犯罪之情狀並無顯
    可憫恕之處，自不宜適用刑法第五十九條之規定減輕其刑；
    又被告係累犯，對社會治安具有潛在之危害，且被告寄藏具
    殺傷力之制式手槍之犯行為最輕法定本刑五年以上有期徒刑
    之罪，其既無適用刑法第五十九條減輕其刑之餘地，自與宣
    告緩刑之要件不合。另被告寄藏制式手槍及子彈，與被告有
    無正當工作等情事，尚無直接關係，要難據為減刑或宣告緩
    刑之依據之理由，併此敘明。
據上論斷，應依刑事訴訟法第三百六十八條，判決如主文。
本案經檢察官乙○○到庭執行職務。
中    華    民    國    97    年    5     月    29    日
            刑事第十一庭  審判長法  官  陳  朱  貴
                                法  官  郭  同  奇
                                法  官  胡  文  傑
上列正本證明與原本無異。
如不服本判決應於收受送達後十日內向本院提出上訴書狀，其未
敘述上訴之理由者並得於提起上訴後十日內向本院補提理由書（
均須按他造當事人之人數附繕本）。
                                書記官   蔡  嘉  萍
中    華    民    國    97    年    5    月     29    日


司法院資訊處製作；財團法人民間司法改革基金會備份。
